【裁判字號】    91,訴,924
【裁判日期】    920404
【裁判案由】    損害賠償
【裁判全文】
臺灣臺北地方法院民事判決  九十一年訴字第九二四號
    原      告  甲○○○
    被      告  乙○○
右當事人間，請求損害賠償事件，本院判決如左：
    主    文
被告應給付原告新台幣貳拾肆萬柒仟伍佰零捌元，及自民國九十年十月三日起至清償
日止按年息百分之五計算之利息。
原告其餘之訴駁回。
訴訟費用由被告負擔十分之三；餘由原告負擔。
本判決第一項於原告以新台幣捌萬仟元供擔保後，得假執行。
原告其餘假執行之聲請駁回。
    事    實
甲、原告方面：
一、聲明：被告應給付原告新台幣柒拾玖萬仟零肆拾元，及自起訴狀繕本送達翌
    日起至清償日止按週年利率百分之五計算之利息。願供擔保請准為假執行之宣告
    。
二、陳述：被告乙○○於民國（下同）八十九年十一月二日二十三時四十分許，騎乘
    車號ＡＴＪ─七六九號重機車，正在台北市萬華區華中橋上往台北縣中和方向行
    駛，理應注意車輛行駛時，駕駛人應注意車前狀況及兩車併行之間隔，並隨時採
    取必要之安全措施，而依當時情形，又無不能注意之情事，竟疏於注意，仍加速
    行駛，撞及由訴外人周天宇所騎乘之車號ＨＤＶ─○九五號重機車，以致該重機
    車再撞上其右前方正由原告所騎乘之腳踏車，使原告人車倒地後，受有右腳脛腓
    骨遠端骨折、頭部外傷併頭頂血腫、右腳多處擦傷、右腳腫痛變形併多處擦傷等
    傷害，刑事部分業經台灣高等法院判決有罪在案。原告受傷後，於八十九年十一
    月三日在台北市立和平醫院住院接受手術，至八十九年十一月八日出院，出院後
    迄今仍在門診治療中，此期間共支付醫療費新台幣（下同）八千五百四十三元（
    自負額部分），三個月看護費計十八萬元，往返醫院門診交通費四千五百元（複
    診一次來回計程車費三百元，共十五次），共計十九萬三千零四十三元。又原告
    以販賣水果維生，每月至少有四萬元收入，因車禍無法工作，自事故發生後至今
    已有十個月，目前工作損失計四十萬元，被告對此應負賠償責任。另原告受此傷
    害後，行動至為不便，迄今仍未治癒，被告肇事後隨即逃逸，置原告於不顧且未
    予救護，未曾稍慰原告所受傷害，原告日後尚且須再次手術取出患肢內之鋼釘，
    另原告長期痛苦不堪，為此請求被告應賠償原告慰撫金二十萬元，綜上，依民法
    第一百八十四條第一項、第一百九十一條之二、第一百九十三條、第一百九十五
    條規定訴請被告賠償原告七十九萬三千零四十三元及自起訴狀繕本送達翌日起至
    清償日止，按週年利率百分之五計算之法定利息等語。
三、證據：提出起訴書、診斷證明書、醫療費單據（以上均為影本）等件為證。
乙、被告方面：
    被告並未於最後言詞辯論期日到場，茲依其先前所為陳述記載於後：
一、聲明：駁回原告之訴。
二、陳述：車禍肇事責任被告並無過失，係訴外人周天宇之過失，應由周某賠償，非
    其負擔。另原告請求之金額過高，對醫療費用八千多元部分並無意見，惟看護費
    部分既係由原告母親照顧，顯見原告並無支出，此部份款項原告請求十八萬元自
    無理由。另對於交通費部分並無意見，至營業損失部分原告並無依據，另慰撫金
    部分原告請求二十萬元亦過高云云。
    理    由
一、本件原告主張被告於八十九年十一月二日二十三時四十分許，騎乘車號ＡＴＪ─
    七六九號重機車，正在台北市萬華區華中橋上往台北縣中和方向行駛，因騎乘機
    車不慎撞及訴外人周天宇，致周天宇自其所騎乘之機車跌倒後，撞及當時正在騎
    乘腳踏車之原告，使原告告人車倒地後，受有右腳脛腓骨遠端骨折、頭部外傷併
    頭頂血腫、右腳多處擦傷、右腳腫痛變形併多處擦傷等傷害，原告因被告所肇致
    之系爭事故，受有醫療費用、交通費用、看護費用、營業收入及精神方面之損失
    ，為此訴請被告賠償損害等語；被告則以系爭車禍之發生伊並無過失，係訴外人
    周天宇之過失，應由周某賠償，另原告請求之金額過高，看護費部分原告並無支
    出，營業損失部分原告並無依據，慰撫金部分之請求亦過高云云置辯。
二、關於本件事故之發生及責任歸屬部分，已經台北市車輛行車事故鑑定委員會鑑定
    認為全係被告之責任，其肇事原因係因被告騎車時未保持行車安全間隔，且肇事
    致人受傷未採救護措施，未報警處理逃逸等，上開事實，有上開委員會鑑定意見
    書影本在卷可稽（參台灣台北地方法院檢察署九十年度偵字第一四六一八號卷）
    ，被告刑事部分併經台灣台北地方法院判處有期徒刑一年，其中過失傷害部分判
    處有期徒刑三月，經台灣高等法院駁回上訴後確定在案，此有台灣台北地方法院
    九十年度交訴字第八三號、台灣高等法院九十一年交上訴字第二五號判決影本附
    卷可考，是關於被告肇事責任部分應可確定。被告雖辯稱本件原告所以受傷係因
    訴外人周天宇撞及原告所致，伊並無責任云云。然查，訴外人周天宇是日騎車並
    無任何違規情事，其行車速度亦無異常，倘被告未曾為違規行為，未曾撞及訴外
    人周天宇，周天宇自不致撞及原告，使原告受傷，訴外人周天宇於系爭事故中，
    僅係被告撞及原告之媒介物，如同被告機車之延伸，其對於原告所受之傷害仍具
    直接之因果關係，是被告辯稱非其過失云云，並非事實。按汽車、機車或其他非
    依軌道行駛之動力車輛，在使用中加損害於他人者，駕駛人應賠償因此所生之損
    害。但於防止損害之發生，已盡相當之注意者，不在此限，民法第一百九十一條
    之二設有明文；又不法侵害他人之身體或健康者，對於被害人因此喪失或減少勞
    動能力或增加生活上之需要時，應負損害賠償責任，同法第一百九十三條第一項
    亦設有規定；而不法侵害他人之身體、健康、名譽、自由、信用、隱私、貞操，
    或不法侵害其他人格法益而情節重大者，被害人雖非財產上之損害，亦得請求賠
    償相當之金額，民法第一百九十五條第一項前段復明定斯旨。本件原告因被告之
    侵權行為，致受有傷害，茲將原告請求被告賠償費用，是否應予准許，分述為次
    ：
  (一)醫療費八千五百四十三元部份：
    本件原告因被告之侵權行為，致受有身體上之傷害，此部份事實有台北市立和平
    醫院出具之診斷證明書在卷可稽，而原告為此所支付之醫療費用合計為八千五百
    四十三元，此部份事實有繳費收據影本在卷可參，綜覽上開單據，堪信均為治療
    上必要之費用，被告對此亦不爭執，是此部份數額當可確認。
  (二)工作損害金四十萬元部分：
    原告主張其平日係販賣水果維生，每月至少有四萬元收入，因車禍無法工作，自
    事故發生至起訴時為止已有十月無法工作，工作損失合計四十萬元云云。原告關
    於此部份之請求並未提出任何證據供本院佐參，是其是否確有從事販賣水果工作
    ？販賣規模如何？每日營業額多寡？扣除成本後，每月可獲得利潤若干？凡此種
    種均未見提出證據資料供本院佐參，其所為請求自無從准許，此部份應予駁回。
  (三)看護費十八萬元部分：
    原告另稱其於系爭事故發生後，包括住院期間及石膏固定期間，醫生囑咐須三個
    月後始可踩地步行，此期間有關看護照顧費用計十八萬元應由被告負擔等語。關
    於此部份請求，依原告提出之台北市立和平醫院診斷書「現狀」欄記載確實載有
    「右腿石膏固定約二個月，三個月後才可踩地走路」等語，堪信原告所謂三個月
    期間須專人看護一情為真。然關於看護費用部分，據原告所稱，由於此部份工作
    係由其父母親為，故無法提出費用單據等語，被告即以此認為原告並未支出此部
    份費用，不得為請求云云。然查，原告因被告之侵權行為致受有傷害，其在事故
    後三個月內無法動彈，須他人照顧一情確屬事實，而照顧原告期間所需之勞費，
    不因係由原告之親人代為即因此不值，亦不應因此即減免被告應負之責，是被告
    上開辯詞應不可採。本件原告受傷後由其父母照顧，固無法提出支出費用之單據
    ，惟參酌台北縣政府網站，有關傷病醫療補助看護費用額度為每日一千五百元，
    此一數額非不得作為認定一般看護費用之金額，且此一金額衡諸市場行情亦尚稱
    合理，是若以此計算本件原告臥床期間之看護費用，以三十日計算一月，其金額
    應為十三萬五千元，是就看護費用部分，原告在此範圍內之請求為有理由，應予
    准許，逾此範圍之主張即屬無據，應予駁回。
  (四)交通費用四千五百元部分：
    原告因本件事故，須至醫療院所診療所受傷害，此期間共計前往台北市立和平醫
    院十四次，依台北縣計程車客運商業同業公會鑑定結果，自原告住所台北縣中和
    市○○路六七號往返台北市立和平醫院一次之費用為二百十元，是十四次之金額
    合計為二千九百四十元；另原告前往馬偕醫院二次，單程往返費用為一百五十元
    ，此部份費用合計為三百元；又原告前往郵政醫院診療一次，此部份費用為一百
    九十五元；原告復前往臺大醫院二次，單程往返費用為二百六十五元，合計為五
    百三十元，上開事實，有醫療費用收據及台北縣計程車客運商業同業公會九十二
    年二月二十七日以北縣計客總字第92002006號函附卷可考。是以上合計原告因醫
    療所需之交通費用為三千九百六十五元，原告於此範圍內之交通費用主張為有理
    由，應予准許，逾此範圍之主張亦屬無據，應予駁回。
  (五)精神慰籍金二十萬元部分：
    查原告受傷多處，肉體、精神受極大痛苦，本院斟酌實際情況，及兩造之身分、
    地位，原告請求二十萬元，似嫌過高，應予核減為十萬元，方屬公允，逾此數額
    之請求，為無理由。
三、是綜上所述，本件原告請求之數額合計在二十四萬七千五百零八元範圍內及上開
    數額自起訴狀繕本送達翌日即九十年十月三日起至清償日止，按週年利率百分之
    五計算之利息為有理由，應予准許，其逾此範圍之請求尚嫌無據，應予駁回。
四、原告陳明願供擔保，聲請宣告假執行，經核其勝訴部份，合於法律之規定，爰酌
    定相當之擔保金額宣告之，其餘假執行之聲請，因訴之駁回而失所依附，不予准
    許。
五、結論：本件原告之訴，為一部有理由，一部無理由，並依民事訴訟法第七十九條
    但書、第三百九十條第二項，判決如主文。
中      華      民      國    九十二    年      四      月      四      日
                                            民事第二庭法      官  汪漢卿
右為正本，係照原本作成。
如對本判決上訴，須於判決送達後廿日內向本院提出上訴狀
中      華      民      國    九十二    年      四      月      四      日
                                                      法院書記官  王  儀


司法院資訊處製作；財團法人民間司法改革基金會備份。
